臺灣雲林地方法院民事判決　　　　　　　　96年度訴字第23號
原　　　告　丁○○
訴訟代理人　乙○○
被　　　告　匯聯汽車股份有限公司
法定代理人　丙○○
訴訟代理人　甲○○
上列當事人間請求損害賠償事件，本院於民國96年7 月4 日言詞
辯論終結，判決如下：
    主  文
原告之訴及假執行之聲請均駁回。
訴訟費用由原告負擔。
    事實及理由
一、原告主張：原告所有車牌號碼8105─JK自用小客車（下稱系
    爭車輛）於民國94年5 月3 日委由被告修護，因陸續出現故
    障，而分別於94年6 月8 日、同月10日、25日及同年8 月20
    日返廠檢修，惟修護後狀況仍一直不佳，至94年9 月27日凌
    晨1 時3 分許，系爭車輛竟在停車狀態下自燃而毀損。嗣經
    雲林縣消防局鑑定，認係疑似電線走火所致。兩造遂協議併
    同保險理賠金，另由原告支付新台幣（下同）35,000元後，
    被告即提供一部公里數3 萬餘公里之同型車輛賠償原告，詎
    被告竟交付公里數已逾6 萬公里之車輛，顯與協議不符，原
    告乃予拒絕接受，爰依民法第227 、216 條規定，請求原告
    賠償系爭車輛事故時之價值540,000 元，及租賃其他車輛使
    用之租金290,000 元等語。並聲明：
  (一)被告應給付原告830,000 元，及自起訴狀繕本送達翌日起至
    清償日止，按週年利率5%計算之利息。
  (二)願供擔保，請准宣告假執行。
二、被告則以：系爭車輛於94年3 月8 日至被告廠區維修，被告
    自94年4 月14日開始維修，至同年6 月25日修繕完畢交付與
    原告，並無原告所稱多次進出修繕之情，原告後於同年8 月
    20日至被告處進行1 萬公里定期保養更換機油，依系爭車輛
    94年6 月25日、8 月20日里程紀錄7,629 、12,005公里，可
    知系爭車輛於該段期間平均每日行駛78公里，未曾有進廠維
    修紀錄，足見系爭車輛車況正常，原告主張之情要與事實有
    違，何況原告迄仍未舉證證明系爭車輛疑似電線走火致自燃
    而毀損係被告維修不當所致，被告自無庸負賠償責任等語，
    資為抗辯。並聲明：
　(一)原告之訴及假執行之聲請均駁回。
　(二)如受不利判決，願供擔保請准免於假執行。
三、兩造不爭執之事實：
  (一)原告所有系爭車輛於94年間至被告處維修。後系爭車輛於94
    年7 月中旬在台中交流道處，因冷氣、風扇等問題，由原告
    交與訴外人台中裕隆公司修理2 天。嗣系爭車輛再於94 年8
    月20日至被告處實施10,000 公里定期保養。
  (二)車歷明細資料。
  (三) 原告所有系爭車輛於94年9 月27日凌晨1 時3 分許，在停
     車狀態下燃燒毀損，無法修復。
  (四)系爭車輛在上開事故時間之價值為540,000元。
四、本件兩造所爭執之處，應在於：
  (一)系爭車輛之起火燃燒，是否係因被告維修機件不當所致？
  (二)苟係被告維修不當，則原告主張被告應賠償系爭車輛價值，
    及租車費用，於法是否有據？被告應賠償之數額為何？
五、按當事人主張有利於己之事實者，就其事實有舉證之責任，
  　民事訴訟法第277 條前段定有明文。又按原告對於自己主張
    之事實已盡證明之責後，被告對其主張，如抗辯其不實並提
    出反對之主張者，則被告對其反對之主張，亦應負證明之責
    ，此為舉證責任分擔之原則，最高法院18年度上字第2855號
    判例可資參照。原告主張系爭車輛因被告維修不當，致電線
    走火自燃而毀損等語，惟為被告所否認，並以前開情詞置辯
    ，則揆之上開判例意旨可知，原告自應就上開有利於己之事
    實先負舉證責任。經查：
　(一)原告主張系爭車輛因被告維修不當，致電線走火自燃而毀損
　  等語，固據提出雲林縣消防局火災證明書、照片為證，惟為
    被告所否認，並以前開情詞置辯，本院為明瞭系爭車輛究否
    係因被告維修不當，致電線走火自燃而毀損之情，乃依職權
    向雲林縣消防局調取火災原因調查報告書，據該報告書第 6
    項結論所載：「雲林縣北港鎮○○路63號1 樓（北港寶座）
    前車輛火災案，綜合現場勘查及關係人所述，本案起火車輛
    認係為車號8105─JK小客車，其起火處位於該車引擎室內部
    引擎後側與前側乘客座前方置物檯、置物盒之間附近，而起
    火原因研判以該車配線組件因故致起火引起燃燒而造成火災
    之可能性最大，但起火原因由於缺積極之證物，僅為推測。
    」等文，有雲林縣消防局94年10月27日雲消教字第09499103
    42號函附於本院95年度訴字第293 號卷可按，則系爭車輛因
    電線走火自燃而毀損究否係被告維修不當所肇致乙節即有可
    疑，原告自難持上開雲林縣消防局調取火災原因調查報告書
    為有利於己之主張。
　(二)因上開調查報告書就系爭車輛因電線走火自燃而毀損究否係
    被告維修不當所肇致乙節未有肯確之認定，本院遂依兩造之
    合意囑託台灣區汽車修理工業同業公會鑑定上開事項，該公
　　會函覆稱：「鑑定結論：1.由上述鑑定情形發現，右前輪火
　  燒最為嚴重，也是燃燒最久部位，但該處只有葉子鈑、避震
    器等相關零件所組成，是不可能會因瑕疵而造成起火。2.由
    車輛維修單檢視，該系爭車並沒有修理過油路跟電路，保險
    絲也沒短路現象。3.該系爭車是於停放下起火，而車輛在靜
    止中並無任何大電流流動，繼電盒中也並無任何電流流動。
    4.總觀該系爭車火燒之起火點，疑似位於右前輪胎上端與葉
    子鈑中間，後燃燒至引擎室之易燃品導致冷煤管被燒破裂，
    致使冷煤液四溢增加助燃，火舌觸及汽油管斷裂將汽油管中
    保有之汽油噴出至各處，使得火勢更擴大，然後電瓶受高溫
    爆開，電瓶液更助燃火勢。5.檢查該系爭車時已事隔兩年，
    同時車輛也吊離火災現場，也經消防局高壓水柱滅火，導致
    舉證不清同時也無法找到有任何異物加以佐證。6.經研判該
    系爭車並無電路或油路所產生火燒情形，而從現場殘餘物部
    份遺失，引燃物為何物不詳，故本會無法判定何物引起火燒
    車。」等文，有台灣區汽車修理工業同業公會96年6 月21日
    台區汽工（和）字第96063 號函檢附之8105─JK鑑定報告書
    附卷可稽，可知系爭車輛雖無法判定係由何物致起火燃燒，
    惟據系爭車輛之車歷明細資料、燒毀部位等情節，系爭車輛
    未曾修繕電路、油路，且無電路或油路所產生火燒情形乙情
    ，尚足憑採。
　(三)原告雖不服上開鑑定結果，惟上開鑑定係本院要審認系爭車
　  輛因電線走火自燃而毀損究否係被告維修不當所肇致等必要
    情事，乃檢附本件民事全部卷宗、本院95年度訴字第293 號
    全部民事卷宗，函請台灣區汽車修理工業同業公會予以鑑定
    ，該公會並於96年5 月18日至現場鑑定系爭車輛，經該公會
    審酌事發時之火災出動觀察紀錄、現場勘查紀錄、調查筆錄
    、談話筆錄、照片、車輛出廠等基本資料、過去所有肇事及
    維修保養紀錄、明細等資料，而為上開鑑定結論，自堪信上
    開鑑定結果為真實，原告空言否認該鑑定之真實，自不可採
    。上開鑑定既認系爭車輛未曾修繕電路、油路，且無電路或
    油路所產生火燒情形之情，則原告主張上開情節，自不足採
　　信。
　(四)原告雖再提出意向書證明其所主張之上情為真，惟兩造於95
    年2 月9 日協議訂立意向書之原因非僅出於一端，或係原告
    所稱系爭車輛之起火燃燒係因被告維修機件不當所致，或係
    被告為彌平消費爭議而為等情，皆有可能，是原告尚難以兩
　　造於95年2 月9 日協議訂立意向書一事，即得遽而主張系爭
　  車輛之起火燃燒即係被告維修機件不當所致乙情為真。此外
    ，原告就系爭車輛之起火燃燒係因被告維修機件不當所致之
    情，迄仍未能舉證以實其說，則揆之上開判例意旨，自難認
　　原告主張系爭車輛之起火燃燒係因被告維修機件不當所致等
　　情為真，是原告主張上開情節，並無所據，尚難憑採。
六、從而，原告依民法第227 、216 條規定請求被告應給付原告
    830,000 元，及自起訴狀繕本送達之翌日即96年1 月26日起
    至清償日止，按週年利率5%計算之利息，為無理由，應予駁
    回。而其假執行宣告之聲請亦失所附麗，應併予駁回。
七、本件判決之基礎已臻明確，兩造其餘之攻擊防禦方法及證據
    ，均經斟酌，核與判決之結果不生影響，爰不一一論述，附
    此敘明。
八、訴訟費用負擔之依據：民事訴訟法第78條。
中　　華　　民　　國　　96　　年　　7 　　月　　18　　日
                  民事第二庭    法  官  陳秋如
以上正本係照原本作成
如對本判決上訴，須於判決送達後20日內向本院提出上訴狀（需
附繕本）
中　　華　　民　　國　　96　　年　　7 　　月　　18　　日
                                書記官　王秀如
